臺灣高等法院臺中分院刑事判決
110年度交上易字第837號
上  訴  人  
即  被  告  羅志銘



上列上訴人即被告因過失傷害案件，不服臺灣臺中地方法院109
年度交易字第1831號，中華民國110年8月27日第一審判決（起訴
案號：臺灣臺中地方檢察署109年度偵字第21855號），提起上訴
，本院判決如下：
    主  文
上訴駁回。
羅志銘緩刑貳年。並應向被害人尤騰逸、陳佳惠支付合計新臺幣
參萬元之損害賠償。
    犯罪事實
一、羅志銘於民國109年4月3日4時14分許，駕駛車牌號碼000-00
  &000;0000; 號自用大貨車，沿臺中市北區柳川西路由太平路
    往公園路（約東北往西南）方向行駛，行經柳川西路與公園
    路交岔路口時，本應注意汽車行至閃光紅燈號誌交岔路口，
    應減速接近，先停止於交岔路口前，讓幹道車優先通行後認
    為安全時，方得續行，而依當時天候晴、夜間有照明、路面
    鋪裝柏油、乾燥、無缺陷或障礙物、視距良好，並無不能注
    意之情事，竟疏未注意及此，即貿然前行，適有尤騰逸駕駛
    車牌號碼0000-00號自用小客車搭載陳佳惠，沿臺中市北區
    公園路由原子街往中華路（約北往南）方向駛至上開路口，
    亦疏未注意其行向設有閃光黃燈號誌，車輛應減速接近，注
    意安全，小心通過，仍貿然直行，其所駕駛上開自用小客車
    車頭因而撞及羅志銘所駕駛上開自用大貨車右後側車身，並
    於碰撞後向右滑行，撞及停放在上開交岔路口路邊，由施季
    宏所駕駛之車牌號碼000-0000號自用小客車，致尤騰逸因而
    受有頭部擦挫傷、頭痛等傷害；陳佳惠則受有四肢多處擦挫
    傷之傷害。羅志銘於肇事後留待在現場，並於員警到場處理
    時，當場承認為肇事人，自首而受裁判。
二、案經尤騰逸、陳佳惠訴由臺中市政府警察局第二分局報請臺
    灣臺中地方檢察署檢察官偵查起訴。
    理    由
一、證據能力之說明：
    按被告以外之人於審判外之陳述，雖不符刑事訴訟法第159
    條之1至第159條之4之規定，而經當事人於審判程序同意作
    為證據，法院審酌該言詞陳述或書面陳述作成時之情況，認
    為適當者，亦得為證據。當事人、代理人或辯護人於法院調
    查證據時，知有第159條第1項不得為證據之情形，而未於言
    詞辯論終結前聲明異議者，視為有前項之同意，刑事訴訟法
    第159條之5規定甚明。查本判決所引用之下列供述證據暨其
    他書證、物證，被告羅志銘於本院行準備程序及審理時均同
    意作為本案證據（見本院卷第47至49、70至74頁），於逐一
    提示後，檢察官及被告迄於言詞辯論終結前亦均未聲明異議
    ，審酌上開證據資料製作時之情況，尚無違法不當及證明力
    明顯過低之瑕疵，認以之作為證據應屬適當，故揆諸前開規
    定，應認有證據能力。
二、訊據被告固坦承有於上開時、地，駕駛上開自用大貨車，與
    告訴人尤騰逸所駕駛上開自用小客車發生碰撞，告訴人尤騰
    逸、陳佳惠因而受有前揭傷害之事實，然矢口否認有何過失
    傷害犯行，辯稱：我已經注意看過兩邊沒有車，已經過了路
    口5分之4才被尤騰逸撞上，並不是沒有禮讓幹道車；當時在
    柳川西路交岔路口停止線處，右前方有建築物擋住右邊視線
    ，我慢速行駛通過被撞，已盡防止車禍發生之注意義務云云
    。經查：
  ㈠被告於109年4月3日4時14分許，駕駛車牌號碼000-00號自用
    大貨車，沿臺中市北區柳川西路由太平路往公園路（約東北
    往西南）方向行駛，行經柳川西路與公園路交岔路口時，適
    告訴人尤騰逸駕駛車牌號碼0000-00號自用小客車搭載告訴
    人陳佳惠，沿臺中市北區公園路由原子街往中華路（約北往
    南）方向駛至上開路口，告訴人尤騰逸所駕駛上開自用小客
    車車頭撞及被告所駕駛上開自用大貨車之右後側車身，並於
    碰撞後向左滑行，再撞及停放在上開交岔路口，由證人施季
    宏所駕駛之車牌號碼000-0000號自用小客車，致告訴人尤騰
    逸、陳佳惠因而受有前揭傷害等情，業據被告於警詢、偵查
    、原審及本院審理時供陳不諱（見偵卷第17至23頁、第83至
    85頁、第170頁、原審卷第173頁、本院卷第75頁），核與告
    訴人尤騰逸、陳佳惠於警詢中指訴本件交通事故情節（見偵
    卷第25至31頁、第33至37頁、第79至81頁、第170 頁）、證
    人施季宏於警詢時之證述（見偵卷第39至45頁、第87至89頁
    ）均大致相符，並有員警職務報告書（見偵卷第15頁）、臺
    中市政府警察局第二分局道路交通事故現場圖、道路交通事
    故調查報告表㈠、㈡（見偵卷第73至77頁）、道路交通事故現
    場及車損相片（見偵卷第95至121 頁）、路口監視器及行車
    紀錄器錄影畫面翻拍相片（見偵卷第123至137頁、原審卷第
    43至48頁）、中國醫藥大學附設醫院診斷證明書、臺中市政
    府警察局道路交通事故補充資料表、車輛查詢清單報表（見
    偵卷第139、159頁）等件在卷可參。是此部分事實，應堪認
    定。
  ㈡被告雖以前揭情置辯，惟查：
  ⒈道路交通標誌標線設置規則第211條規定：「特種閃光號誌各
    燈號顯示之意義如下：一、閃光黃燈表示『警告』，車輛應減
    速接近，注意安全，小心通過。二、閃光紅燈表示『停車再
    開』，車輛應減速接近，先停止於交岔路口前，讓幹線道車
    優先通行後認為安全時，方得續行。」此項關於設有特種閃
    光號誌交岔路口之路權優先順序規定，旨在維護交岔路口行
    車安全，避免發生爭道之交通事故，因而涵蓋之道路範圍，
    當然包括交岔路口之全區域。則該規定所謂閃光紅燈行向車
    輛「應減速接近，先停止於交岔路口前」，就不能理解為只
    要在交岔路口停止標線前停車，左右察看無來車，即可無視
    路口動態變化（如停止標線處左右有障礙物，需待前行接近
    橫向道路車道範圍，始能通視發現左右來車），而不讓左右
    方向來車優先通行，逕行穿越交岔路口。亦即設有閃光紅燈
    號誌行向之車輛駕駛人，於穿越交岔路口之過程中，均應隨
    時注意左右行向車道來車之狀況，必須衡量左右行向來車與
    自己行車速度之差異，確保能安全通過交岔路口之情形下，
    始得續行通過，否則應即停讓幹道車優先通行，始能認已盡
    充分注意之義務。
  ⒉本案2車發生碰撞之地點為閃光號誌之交岔路口，被告所行駛
    之柳川西路方向為閃光紅燈，告訴人尤騰逸所行駛之公園路
    方向為閃光黃燈，此有前揭臺中市政府警察局第二分局道路
    交通事故現場圖、現場照片、路口監視器及行車紀錄器錄影
    畫面翻拍相片等在卷可查。
  ⒊另依本案相關事故現場資料、路口監視器及行車紀錄器錄影
    畫面勘驗結果可知，告訴人尤騰逸駕駛自用小客車沿公園路
    直行，雖於行車紀錄器錄影時間04：47：20時，已可見前方
    被告駕駛之自用大貨車由柳川西路駛入交岔路口，且未見其
    有減速情形，即於錄影時間04：47：25時，撞及被告上開自
    用大貨車之右後側車身，此有原審勘驗筆錄在卷可考（見原
    審卷第56頁）。參以本件事故發生地點前之公園路為直線車
    道，被告於錄影時間04：47：20駛入交岔路口時，告訴人尤
    騰逸所駕車輛，當然亦在被告右側可目視範圍內，且此時左
    側幹線道即公園路由中華路往原子街（約由南往北）方向，
    亦有案外機車駛來而將進入交岔路口，此有卷附監視錄影畫
    面翻拍照片在卷可參（見偵卷第123至125頁）；而被告車行
    方向既屬閃光紅燈號誌而為支線道車輛，自應暫停於交岔路
    口前，待左側之案外機車先行，及於發現右側之告訴人尤騰
    逸所駕車輛接近，而自己行車速度無法安全通過路口時，暫
    停讓告訴人尤騰逸所駕車輛先行，方得續行。被告辯稱其已
    注意兩側均無其他車輛，適足以證明其未確實注意公園路上
    是否有其他車輛駛來而將進入交岔路口，其未待左側幹線道
    之案外機車先行，即搶道進入交岔路口，隨後與告訴人尤騰
    逸所駕車輛發生碰撞，且依本案發生當時天候晴、夜間有照
    明、路面鋪裝柏油、乾燥、無缺陷或障礙物、視距良好，此
    有前開道路交通事故調查報告表㈠存卷可考，被告對於前揭
    交通安全規定，並無不能注意之情事，則其駕車行為自有過
    失。
  ㈢另本件經送鑑定及覆議結果，亦均認被告駕駛自用大貨車，
    行經設有閃光紅燈號誌之交岔路口，支線道車未暫停讓幹線
    道車先行，為肇事主因；告訴人尤騰逸駕駛自用小客車，行
    經設有閃光黃燈號誌交岔路口，未減速接近，注意安全，小
    心通過為肇事次因，有臺中市車輛行車事故鑑定委員會 110
    年3月22日中市車鑑字第1100000906號函所附鑑定意見書、
    臺中市交通事件裁決處110年6月30日中市交裁管字第110003
    5859號函及所附臺中市車輛行車事故鑑定覆議委員會覆議意
    見書附卷可佐（見原審卷第69至72頁、第111至115頁），可
    一併供參。又刑事責任之認定，並不因被害人亦有過失而影
    響於犯罪之成立，但得審酌各方之過失程度，為量刑輕重之
    標準，被告之過失與被害人之過失，併合而為危害發生之原
    因時，僅係民事賠償責任之過失比例分配問題，被害人之與
    有過失，並無從解免被告就本案車禍發生所應負之刑事過失
    責任。再者，告訴人尤騰逸、陳佳惠確因本件車禍受有上開
    傷害，被告過失駕駛行為，與告訴人尤騰逸、陳佳惠受有如
    犯罪事實欄所載之傷勢，具有相當因果關係。
  ㈣綜上所述，被告辯稱係告訴人尤騰逸車速過快，撞及其自用
    大貨車，其並無違反注意義務，不構成過失傷害罪，並無足
    採。本件事證明確，被告上開犯行洵堪認定，應依法論科。
    至被告聲請再將本件囑託逢甲大學鑑定其有無注意可能，及
    有無違反注意義務，因本件事證已臻明確，本院認無調查必
    要，被告之聲請應予駁回。
三、論罪科刑部分：
  ㈠核被告所為，係犯刑法第284條前段之過失傷害罪。被告以一
    過失行為，同時致告訴人尤騰逸、陳佳惠受傷之結果，係以
    一行為而觸犯構成要件相同之2 過失傷害罪，為同種想像競
    合犯，應依刑法第55條前段規定以一罪處斷。
  ㈡被告於本案車禍事故發生後，報案人或勤指中心轉來資料未
    報明肇事人姓名，被告於員警到場處理時在場，並當場承認
    為肇事人而自首犯罪，有臺中市政府警察局道路交通事故肇
    事人自首情形紀錄表1份（見偵卷第143頁）附卷可稽，其後
    並願接受裁判，爰依刑法第62條前段規定，減輕其刑。
  ㈢原審法院因認被告罪證明確，適用前揭論罪科刑法律規定，
    依行為人之責任，審酌被告：⒈前無刑事犯罪前案紀錄，有
    臺灣高等法院被告前案紀錄表附卷可稽；⒉本件未注意車輛
    行至閃光紅燈號誌路口，應先停止於交岔路口前，禮讓幹道
    車先行之過失情節；⒊告訴人尤騰逸、陳佳惠因本件車禍所
    受傷害程度；⒋被告犯後否認過失責任，且迄今未能與告訴
    人尤騰逸、陳佳惠達成和解；⒌告訴人尤騰逸對於本件事故
    發生，亦與有過失；⒍自述具高中畢業學歷、以市場攤商為
    業、每月收入新臺幣（下同）3至4萬元（見原審卷第138頁
    ）之智識程度、家庭生活狀況等一切情狀，量處拘役30日，
    並諭知易科罰金之折算標準。核原審法院認事用法均無違誤
    ，量刑亦屬妥適，應予維持。被告上訴意旨否認應負過失責
    任，仍執前詞指摘原判決不當，並無理由，應予駁回。
　㈣又查被告前未曾因故意犯罪而受有期徒刑以上刑之宣告，有
    臺灣高等法院被告前案紀錄表在卷為憑，其經本件偵審程序
    及科刑之宣告，當知所戒慎，而無再犯之虞，本院參酌告訴
    人所受傷害程度尚屬輕微，及被告亦有意與告訴人等和解，
    然因賠償數額未達共識而未能成立，認前揭對被告宣告之刑
    以暫不執行為宜，爰併宣告緩刑2年，以啟自新。另依被告
    於本院所表達願賠償告訴人等之金額（見本院卷第77頁），
    命被告應向告訴人等支付合計3萬元之損害賠償，以彌補告
    訴人等之損害。被告於緩刑期間，如違反此項所命負擔情節
    重大，足認前揭宣告之緩刑難收其預期效果，而有執行刑罰
    之必要者，得撤銷其緩刑之宣告。　
據上論斷，應依刑事訴訟法法第368條，刑法第74條第1項第1款
、第2項第3款，判決如主文。
本案經檢察官黃政揚提起公訴，檢察官王雪惠到庭執行職務。
中　　華　　民　　國　　110 　年　　12　　月　　10　　日
            刑事第三庭  審判長法　官　楊  真  明
                              法　官　楊  欣  怡
                              法　官　邱  顯  祥     
以上正本證明與原本無異。
不得上訴。                      
                              書記官  陳  緯  宇
　　　　　　　　　　　　　　　
中　　華　　民　　國　　110 　年　　12　　月　　10　　日